【裁判字號】    97,交抗,980
【裁判日期】    970805
【裁判案由】    違反道路交通管理處罰條例
【裁判全文】
臺灣高等法院交通事件裁定             97年度交抗字第980號
抗  告  人
即受處分人  甲○○
上列抗告人因違反道路交通管理處罰條例案件，不服臺灣臺北地
方法院，中華民國97年6月27日所為裁定（97年度交聲字第1452
號），提起抗告，本院裁定如下：
    主  文
抗告駁回。
    理  由
一、按道路交通管理處罰條例所用名詞「車輛」，係指在道路上
    以原動機行駛之汽車（包含機器腳踏車）或以人力、獸力行
    駛之車輛，而道路交通安全規則所用名詞「汽車」，係指在
    道路上不依軌道或電力架線而以原動機行駛之車輛（包含機
    器腳踏車），道路交通管理處罰條例第3條第8款、道路交通
    安全規則第2條第1項第1款定有明文。次按汽車駕駛人，有
    飲用酒類其吐氣所含酒精濃度超過每公升0.25毫克者，不得
    駕車；汽車駕駛人，駕駛汽車經測試檢定酒精濃度超過規定
    標準者，處新臺幣（下同）15,000元以上60,000元以下罰鍰
    ，並當場禁止其駕駛及吊扣其駕駛執照一年；汽車駕駛人，
    有道路交通管理處罰條例第35條第1項規定之情形者，應接
    受道路交通安全講習，道路交通安全規則第114條第2款、道
    路交通管理處罰條例第35條第1項第1款、第24條第1項第2款
    分別定有明文。另按駕駛人騎乘機器腳踏車，其吐氣所含酒
    精濃度超過每公升零點四毫克以上未滿零點五五毫克者，期
    限內繳納或到案聽候裁決者處三萬元罰鍰，本件案發時之違
    反道路交通管理事件統一裁罰基準及處理細則第二條第二項
    亦有明文。
二、原裁定以：異議人即受處分人甲○○於民國97年4月12日凌
    晨零時2分許，騎乘車牌號碼ABB－195號重型機車行經臺北
    市○○路與水源路交岔路口，因騎乘機車搖晃而為臺北市政
    府警察局中正第二分局警員李恪明發現，便尾隨受處分人，
    迨至受處分人之住處即臺北市○○路5號1樓，始將受處分人
    攔下，並實施酒測，其呼氣酒精濃度高達0.5MG/L，乃以異
    議人有違反上開道路交通管理處罰條例第35條第1項第1款規
    定之行為掣單舉發等情，業據證人即舉發員警李恪明於原審
    時證述明確，且異議人亦坦承確有有酒後騎乘機車，並有異
    議人親筆簽名確認之酒精測定紀錄表、臺北市政府警察局舉
    發違反道路交通管理事件警交大字第AEW740486號通知單及
    臺北市政府警察局中正第二分局97年4月25日北市警中正二
    分交字第09732495300號函等在卷足稽，足認異議人確有酒
    後騎乘機車之違規情事。是以原處分機關依道路交通管理處
    罰條例第35條第3項、第67條第2項之規定，裁處異議人罰鍰
    新台幣3萬元，並吊扣駕駛執照12月，且施以道安講習之處
    分，即非無據，原審法院因依道路交通案件處裡辦法第19條
    之規定，駁回抗告人之異議，亦無違誤。
三、抗告意旨略以：伊酒後騎乘機車固然不對，惟本件警員當時
    係在伊住處之地下室製作紅單，機車亦係自伊住處地下室牽
    走，足見本件違規地點並非師大路、水源路口，且伊工作上
    需要機車以養家糊口，請求本院念係初犯，不要吊銷駕照及
    講習云云。
四、經查：
(一) 本件係警員於師大路、水源路口發現抗告人騎乘機車左右
     搖晃，而尾隨抗告人至其住處地下室，始對抗告人實施酒
     測等情，業據證人即舉發員警李恪明於原審時證述明確，
     且抗告人於原審時亦坦承確有酒後騎乘機車，足認抗告人
     確有酒後騎乘機車之違規情事，是抗告人所述本件警員當
     時係在伊住處之地下室製作紅單，機車亦係自伊住處地下
     室牽走等情形，縱然屬實，亦不能解免抗告人上開之違規
     行為。
(二)又主管機關所為之裁罰，除有適用法規錯誤且罰鍰之額度逾
    越法律明定得裁罰之上限外，受理此類事件救濟之法院，自
    不能隨意變更主管機關之處罰，乃屬對原處分機關行政裁量
    權之尊重。本件原處分機關裁處抗告人罰鍰新台幣3萬元，
    並吊扣駕駛執照12月，且施以道安講習之處分，乃原處分機
    關依據道路交通管理處罰條例第35條第1項第1款、第67條第
    2項，此屬法律授權主管機關就裁罰事宜所訂定之裁量基準
    ，其適用法規並無錯誤且罰鍰之額度亦未逾越法律明定得裁
    罰之上限，揆諸上開說明，本院自不能隨意變更主管機關之
    處罰，抗告人執此爭辯，顯不足採。
五、綜上所述，抗告人提起本件抗告，為無理由，應予駁回。
據上論結，應依道路交通案件處理辦法第26條，刑事訴訟法第41
2條，裁定如主文。
中    華    民    國    97    年     8     月    5    日
                  刑事第十九庭  審判長法  官  黃金富
                                      法  官  洪昌宏
                                      法  官  魏新國
以上正本證明與原本無異。
不得再抗告。
                                      書記官  陳玉珍
中    華    民    國    97    年    8     月    5     日


司法院資訊處製作；財團法人民間司法改革基金會備份。
